臺灣臺中地方法院民事判決　九十三年度訴字第三六號
　　原　　　告　甲○○
　　訴訟代理人　乙○○
　　被　　　告　丁○○
　　　　　　　　丙○○
　　訴訟代理人　戊○○
右當事人間請求損害賠償事件，本院於民國九十三年六月一日言詞辯論終結，判決如
左：
    主      文
被告丁○○應給付原告新台幣貳拾肆萬仟玖佰肆拾柒元及自民國九十二年十一月二
十七日起至清償日止，按週年利率百分之五計算之利息。
原告其餘之訴駁回。
訴訟費用由被告丁○○負擔五分之一，餘由原告負擔。
本判決原告勝訴部分，得假執行。
原告其餘假執行之聲請駁回。
    事實及理由
一、原告主張：被告丁○○並無汽車駕駛執照，竟於民國（下同）九十二年三月一日
    晚間駕駛其姐即被告丙○○所有車牌號碼ＭＡ－二九六五號自小客車，沿台中市
    ○○路由自由路往中華路方向行駛，於同日十九時卅分許，行經台中市○○路與
    三民路口時，竟在交通號誌燈號為黃燈將轉為紅燈之際，仍未減速而遽直行橫越
    三民路，致撞及沿三民路由精武路往光復路方向行駛、由原告所騎乘之車牌號碼
    ＴＷＮ－六五○號機車，原告因而人車倒地，並受有頭部外傷併下頦部撕裂傷、
    左側髖臼骨折之傷害，原告因而受有支出醫療費用新台幣（下同）五百十元、及
    由原告之母看護之費用八萬八千元、並原告因而身心痛苦之慰撫金一百二十萬元
    之損害，而被告丙○○明知被告丁○○無汽車駕照仍同意其使用肇事車輛，就本
    件車禍之發生亦有過失，應與被告丁○○連帶負損害賠償責任，爰依民法第一百
    八十四條、第一百八十五條、第一百九十一條之二、第一百九十三條第一項、第
    一百九十五條第一項前段規定，訴請被告連帶賠償損害等語，並聲明：(一)被告應
    連帶給付原告一百二十八萬八千五百十元，及均自起訴狀繕本最後送達翌日（即
    九十二年十一月二十七日）起至清償日止，按週年利率百分之五計算之利息。(二)
    原告願供擔保，請准宣告假執行。
二、被告丁○○自認就本件車禍之發生有過失，惟仍以：被告丁○○通過路口時係黃
    燈，原告行向之燈號仍為紅燈，原告搶先通行就車禍之發生與有過失等語為辯。
    被告丙○○則主張：車牌號碼ＭＡ－二九六五號自小客車雖登記於被告丙○○名
    下，然被告丙○○自八十九年間起即在新竹居住，事實上並未占有使用該車，更
    未將該車借予被告丁○○使用等語。並均聲明：(一)原告之訴及假執行之聲請均駁
    回。(二)如受不利判決，請准供擔保免為假執行。
三、訴狀送達後，原告不得將原訴變更或追加他訴，但擴張或縮減受判決事項之聲明
    者，不在此限，民事訴訟法第二百五十五條第一項第三款定有明文。原告原起訴
    請求被告連帶給付一百二十八萬八千五百十元，及自起訴狀繕本送達翌日起（即
    被告丁○○自九十二年十月四日起，被告丙○○自九十二年十一月廿七日起）至
    清償日止按週年利率百分之五計算之利息，嗣於訴訟進行中，就法定遲延利息之
    請求部分減縮為均自起訴狀繕本最後送達被告翌日（即九十二年十一月廿七日）
    起算，核屬減縮應受判決事項之聲明，與前揭規定相符，應予准許。
四、兩造不爭執之事實：
  (一)被告丁○○無汽車駕駛執照，於九十二年三月一日十九時卅分許，駕駛被告丙○
    ○所有車牌號碼ＭＡ－二九六五號自小客車，行經台中市○○路與三民路口時，
    撞及沿三民路由精武路往光復路方向行駛、由原告所騎乘之車牌號碼ＴＷＮ－六
    五○號機車，致原告人車倒地，原告因而受有頭部外傷併下頦部撕裂傷、左側髖
    臼骨折之傷害。
  (二)被告丁○○駕車於行經台中市○○路與三民路口時，在其行向交通號誌為黃燈之
    狀況下，仍逕予橫越三民路，被告丁○○並自認就車禍之發生有過失。
  (三)原告因本件車禍受傷致支出醫療費用五百十元。
  (四)原告業已領取汽車強制責任險之理賠金二萬八千五百六十三元。
五、兩造爭執之事實：
  (一)原告就車禍之發生是否與有過失。
  (二)被告丙○○就本件車禍之發生應否負過失責任。
  (三)原告出院後是否仍有須專人照料生活之必要，而仍得請求賠償看護費，及原告請
    求之看護費計算標準是否過高。
  (四)原告請求之精神慰撫金是否過高。
六、得心證之理由：
  (一)被告丁○○抗辯原告就本件車禍之發生與有過失，無非以：被告丁○○通行時燈
    號為黃燈，並未闖紅燈，反係原告於其行向燈號未變換為綠燈前即搶先通行等語
    ，為其論據。惟查，被告丁○○自承並未能舉證證明原告有於其行向燈號未變換
    為綠燈前即搶先通行、就車禍之與有過失之事實，而經調閱本院九十二年度交訴
    字第一三五號公共危險案件全卷（含臺灣臺中地方法院檢察署九十二年度偵字第
    九五七○號卷），被告丁○○於車禍發生後，於首次警訊中即自承：「我駕ＭＡ
    －二九六五號自小客車．．．於公園路、三民路口，我看到綠燈變黃燈時，我加
    速前進，將要通過路口時不慎碰撞到甲○○駕駛的ＴＷＮ－六五○輕機車，對方
    車倒地並滑行，我的車前面碰撞對方車的左側車身。」（見臺灣臺中地方法院檢
    察署九十二年度偵字第九五七○號卷第八頁）、於檢察官偵訊中供稱：「（檢察
    官問：當時你的號誌燈是什麼？）黃燈吧。我在接近三民路口的時候有看到黃燈
    ，距離該路口約兩、三公尺。」（見同上卷第六十一頁），顯見被告丁○○尚未
    進入公園路、三民路口前，其行向之交通號誌即已顯示為黃燈甚明，而本件車禍
    之撞擊點係在接近已將穿越三民路路口之公園路上（參同上卷第七頁道路交通事
    故現場圖所示），則本件車禍之發生，應係被告丁○○在其行向交通號誌已顯示
    為黃燈後，猶搶行穿越三民路，以致撞及甫因紅燈轉綠燈即向前通行、沿三民路
    由精武路往光復路方向行駛之原告。按汽車行駛時，駕駛人應注意車前狀況，並
    隨時採取必要之安全措施；汽車行駛至交岔路口，其行進應遵守燈光號誌之指示
    ，圓形黃燈用以警告車輛駕駛人，表示紅色燈號即將顯示，屆時將失去通行路權
    ，道路交通安全規則第九十四條第三項、第一百零二條第一項第一款及道路交通
    標誌標線號誌設置規則第二百零六條第四款分別訂有明文。被告丁○○駕駛車輛
    本應注意前揭道路交通安全規定，且依道路交通事故調查報告表所載，肇事當時
    係夜間有照明、天候晴、視距良好、無障礙物、號誌動作正常，依其情形並無不
    能注意之情事，竟疏不注意，於前揭時間行經肇事地點，在路口前已看到黃燈，
    竟未注意車前狀況，且未遵守燈光號誌而遽然直行，致發生本件車禍，本件車禍
    之發生確係因被告丁○○之過失所致，洵堪認定，被告丁○○抗辯原告就車禍之
    發生與有過失，委不足採。又被告丁○○之過失行為，導致原告受有前述傷害之
    結果，則被告丁○○之過失行為與原告受傷之結果間，具有相當因果關係，亦足
    認定。
  (二)原告以被告丙○○將其所有車牌號碼ＭＡ－二九六五號自小客車，借予無駕駛執
    照之被告丁○○使用，主張被告丙○○就本件車禍之發生亦有過失，應負連帶賠
    償責任等語，則為被告所否認，被告丙○○並抗辯自八十九年間起即在新竹居住
    ，事實上並未占有使用該車，亦未將該車借予被告丁○○使用等語。按當事人主
    張有利於己之事實者，就其事實有舉證之責任。民事訴訟法第二百七十七條定有
    明文。原告主張車牌號碼ＭＡ－二九六五號自小客車係被告丙○○借予被告丁○
    ○使用部分，迄未能舉證以實其說，已難逕信為真正，且被告丙○○自八十九年
    間起即因就業之關係遷居新竹，則據被告丙○○提出勞工保險卡及在職證明書資
    為佐證，核與卷附財政部臺灣省北區國稅局竹東稽徵所九十三年二月二十七日北
    區國稅竹東二字第○九三一○○一六一八號函送之被告丙○○九十一年度綜合所
    得稅各類所得資料清單所示相符，被告丙○○上開所辯各詞，堪信為真。從而，
    原告主張被告丙○○就本件車禍之發生亦有過失、應負連帶賠償責任，要屬無據
    ，洵難採信。
  (三)按因故意或過失，不法侵害他人之權利者，負損害賠償責任；又汽車、機車或其
    他非依軌道行駛之動力車輛，在使用中加損害於他人者，駕駛人應賠償因此所生
    之損害；再不法侵害他人之身體或健康者，對於被害人因此喪失或減少勞動能力
    或增加生活上之需要時，應負損害賠償責任；另不法侵害他人之身體、健康、名
    譽、自由、信用、隱私、貞操，或不法侵害其他人格法益而情節重大者，被害人
    雖非財產上之損害，亦得請求賠償相當之金額。民法第一百八十四條第一項前段
    、第一百九十一條之二、第一百九十三條第一項、第一百九十五條第一項分別定
    有明文。茲就原告因本件車禍受傷所受損害，除兩造不爭執之醫療費用五百十元
    部分外，分述如下：
    (1)看護費用：原告主張因本件車禍受傷，自九十二年三月一日起住院至同年月十
      一日出院、及出院後自同年月十一日起至同年四月十三日止，均由原告之母親
      看護、照料生活起居，故請求每日二千元計算之看護費用共八萬八千元等語。
      被告則以原告出院後已能自理生活，無專人照料生活起居之必要，且每日以二
      千元計算過高等語為辯。按不法侵害他人之身體或健康者，對於被害人因此增
      加生活之需要者，應負損害賠償責任，為民法第一百九十三條第一項所明定。
      所謂增加生活上之需要，係指被害以前並無此需要，因被害以後始有支付此費
      用之必要者而言。是以身體、健康被害，經延醫治療之醫療費用，固勿論矣，
      即因療傷期間僱人看護所支出之費用，如確屬必要者，亦得請求賠償（最高法
      院七十八年度台上字第五四七號判決意旨參照）；又親屬看護所付出之勞力，
      並非不能評價為金錢，此項基於親情身分關係所為之看護，實際上雖無金錢之
      支付，然究不能加惠於侵權行為人，故縱由親屬為看護，於必要之範圍內，仍
      得請求侵權行為人賠償相當之費用。查，原告因本件車禍受傷，自九十二年三
      月一日起至同年月十一日住院治療，於其住院十一日治療之期間，須專人照料
      生活，出院後可以柺杖自由活動，無須專人照料，有澄清醫院九十三年二月二
      日澄敬字第一一○號函可按，是於原告住院之九十二年三月一日起至同年月十
      一日止之十一日期間，原告確有須專人照料生活起居之必要，則原告請求被告
      丁○○賠償該住院期間之看護費用，即屬增加生活上需要之必要費用，洵屬有
      據，又原告主張看護費用以每日二千元計算，核與現今一般看護之收費標準相
      當，從而，原告請求被告丁○○賠償其住院期間之看護費用共二萬二千元，即
      屬有據，應予准許。至原告另請求被告賠償自九十二年三月十一日起至同年四
      月十三日止之看護費用部分，因原告出院後已能自理生活，無專人照顧之必要
      ，已詳如前函所述，則於原告出院後，縱原告之母仍予以生活起居之協助，然
      因非屬必要之費用，原告此部份之請求即不應准許。
    (2)慰撫金：原告主張因車禍受傷，迄今傷處仍疼痛不已，且術後行動遲緩無法回
      復原來之行動能力，除造成日常生活不便，原告尚未婚，肢體之殘疾勢必影響
      擇偶及日後婚姻之幸福，且原告為美國紐約大學博士，現為中正大學專任助理
      教授，遭此傷害，身心受有重創，爰請求被告等賠償原告非財產上損害一百二
      十萬元；被告則抗辯原告請求數額過高，被告丁○○目前在監執行，無能力給
      付等語為辯。查，原告因本件車禍受傷，於急診當日因骨折接受鋼板鋼釘內固
      定手術，前後計住院治療十一日，出院後雖鋼板鋼釘無須再次手術取出，但須
      復建治療約三個月，其左下肢不宜負重三個月，所以不宜從事站立負重的工作
      約六個月；又因原告左髖股臼骨折，有傷及關節囊，將來必將造成退化性關節
      炎提高發生之比例偏高，且易受冷熱環境變化之影響，以原告從事之教職工作
      ，可能較無法久站，開始復建後須連續追蹤二年，有前揭澄清醫院函及行政院
      國軍退除役官兵輔導委員會嘉義榮民醫院九十三年二月十日嘉醫行字第○九三
      ○○○○三四二號函及診斷證明書在卷可稽，原告因本件車禍所受傷所需之療
      養期間非短，且癒後須追蹤之期間甚長，其身心所受痛苦及工作所受影響均非
      輕微，參之原告前開所述教育程度、職業等，亦據提出學歷證明、聘書、助理
      教授證書等為證，而被告丁○○自稱國中畢業，原為油漆工，收入不固定，現
      另案在監執行中，及原告及被告丁○○名下均無不動產（參卷內兩造財產查詢
      清單）等兩造社會地位及收入等一切情狀，認原告請求慰撫金一百二十萬元過
      高，應予核減為二十五萬元，方屬公允，逾此數額之請求，為無理由。
    (3)基上，合計上述醫療費用、看護費用及慰撫金，則原告因本件車禍受損害所得
      請求被告丁○○賠償之金額為二十七萬二千五百十元。
  (四)次按「保險人依本法規定給付之保險金，視為加害人或被保險人損害賠償金額之
    一部分；加害人或被保險人受賠償請求時，得扣除之。」為強制汽車責任保險法
    第三十條所明定，原告自認於本件車禍後，業已領取強制汽車責任險理賠金二萬
    八千五百六十三元，則原告所得請求被告丁○○賠償之金額，自應扣除其已領取
    之強制汽車責任險理賠金二萬八千五百六十三元。從而，原告所得請求被告丁○
    ○賠償之金額為二十四萬三千九百四十七元。
七、綜據上述，原告依侵權行為之法律關係，訴請被告丁○○賠償二十四萬三千九百
    四十七元及自九十二年十一月二十七日（即起訴狀繕本最後送達被告翌日）起至
    清償日止，按週年利率百分之五計算之法定遲延利息，即屬有據，應予准許。逾
    上開部分之請求，尚屬無憑，為無理由。
八、按所命給付之金額未逾五十萬元之判決，法院應依職權宣告假執行，民事訴訟法
    第三百八十九條第一項第五款定有明文。本件所命給付之金額未逾五十萬元，爰
    依上開規定，就原告勝訴部分依職權宣告假執行。兩造雖均陳明願供擔保，分別
    請求宣告假執行及免為假執行，因原告勝訴部分業依職權宣告假執行，自無從准
    被告供擔保免為假執行；至原告敗訴部分，其假執行之聲請因訴之駁回而失所依
    據，應予駁回。
九、據上論結，本件原告之訴為有理由，依民事訴訟法第七十九條、第三百八十九條
    第一項第五款，判決如主文。
中　　　華　　　民　　　國　　九十三　　年　　　六　　　月　　二十五　　日
　　　　　　　　　　　　　　　　　臺灣臺中地方法院民事第二庭
~B法　　　官　呂麗玉
右為正本係照原本作成
如不服本判決，應於判決送達後二十日內，向本院提出上訴狀（須按他造當事人之人
數附繕本）。
中　　　華　　　民　　　國　　九十三　　年　　　六　　　月　　二十五　　日
~B法院書記官
